臺灣臺中地方法院刑事判決
111年度交易字第528號
公  訴  人  臺灣臺中地方檢察署檢察官
被      告  張哲豪


選任辯護人  許家瑜律師  
上列被告因公共危險等案件，經檢察官提起公訴（111年度偵字
第10285號），本院判決如下：
    主    文
張哲豪汽車駕駛人，無駕駛執照、酒醉駕車犯過失傷害罪，處拘
役伍拾日，如易科罰金，以新臺幣壹仟元折算壹日。又血液中酒
精濃度達百分之零點零五以上而駕駛動力交通工具，處有期徒刑
參月，併科罰金新臺幣壹萬元，有期徒刑如易科罰金，罰金如易
服勞役，均以新臺幣壹仟元折算壹日。
    犯罪事實
一、張哲豪自民國111年1月14日凌晨1時許起至凌晨2時49分前某
    時許止，在臺中市南屯區大觀路之夜店內飲用調酒後，竟仍
    於同日凌晨2時49分前某時許，基於酒後駕駛動力交通工具
    之犯意，駕駛車號000-0000號自用小客車上路。嗣於同日凌
    晨2時49分許，沿臺中市西屯區文心路2段由大墩二十街往四
    川路方向直行，途經西屯區文心路3段與臺灣大道3段交岔路
    口時，理應注意車前狀況，隨時採取必要之安全措施，而依
    當時天候晴、夜間有照明、柏油路面乾燥、無缺陷、無障礙
    物且視距良好等情，並無不能注意之情事，竟疏未注意及此
    ，適有洪佳翔駕駛之車號000-0000號自用小客車因肇事而停
    放前方車道上，洪佳翔下車察看之際，遭張哲豪駕車撞擊倒
    地，致洪佳翔受有右手肘及右前臂鈍挫傷擦傷、左大拇指鈍
    挫傷、右膝鈍挫傷之傷害。經警到場處理時，將張哲豪送醫
    治療，且委由醫院對其抽血檢驗，於同日凌晨4時35分許，
    檢出其血液中所含酒精濃度達255mg/dl(即0.255%)，始查知
    上情。
二、案經洪佳翔訴由臺中市政府警察局第六分局報告臺灣臺中地
    方檢察署檢察官偵查起訴。
    理    由
一、證據能力部分：
　　按被告以外之人於審判外之言詞或書面陳述，除法律有規定
    者外，不得作為證據；被告以外之人於審判外之陳述，雖不
    符合刑事訴訟法第159 條之1 至第159 條之4 之規定，但經
    當事人於審判程序同意作為證據，法院審酌該言詞陳述或書
    面陳述作成時之情況，認為適當者，亦得為證據。當事人、
    代理人或辯護人於法院調查證據時，知有第159 條第1 項不
    得為證據之情形，而未於言詞辯論終結前聲明異議者，視為
    有前項之同意，刑事訴訟法第159 條第1 項、第159 條之 5
    定有明文。查本件判決認定犯罪事實所引用之被告張哲豪以
    外之人於審判外之陳述，公訴人及被告、辯護人迄至言詞辯
    論終結前均未聲明異議，且經本院審酌該等證據資料製作時
    之情況，並無違法不當及證明力明顯過低之瑕疵，堪認作為
    證據應屬適當，依上開規定，均具有證據能力。至於不具供
    述性之非供述證據，並無傳聞法則之適用，該等證據既無證
    據證明係公務員違背法定程序所取得，復經本院踐行調查證
    據程序，且與本案具有關聯性，亦均有證據能力。
二、認定犯罪事實之證據及理由：
　  上揭犯罪事實，業據被告張哲豪於偵查中及本院審理時均坦
    承不諱（見偵卷第121至122頁，本院卷第37、41頁），核與
    證人即告訴人洪佳翔警詢指訴相符（見偵卷第49至51及53至
    54頁），並有員警職務報告、林新醫療社團法人林新醫院檢
    驗報告、告訴人之仁愛醫療財團法人大里仁愛醫院診斷證明
    書、臺中市○○○○○○○○○道路○○○○○○○○○○○○○號000-0000號車輛
    詳細資料報表、公路監理電子閘門系統(查詢被告駕駛執照)
    、車號000-0000號車輛詳細資料報表、臺中市政府警察局第
    六分局道路交通事故現場圖、道路交通事故調查報告表㈠㈡、
    交通事故補充資料表、現場及車損照片等資料在卷可稽（見
    偵卷第37、55、57、59、75、77、79、85、89至93、97、10
    3至113頁），上開補強證據足以擔保被告前開任意性自白之
    真實性，核與事實相符，本件事證明確，被告犯行堪以認定
    ，應依法論科。。
三、論罪科刑：
　㈠新舊法比較：
　　按行為後法律有變更者，適用行為時之法律。但行為後之法
    律有利於行為人者，適用最有利於行為人之法律，刑法第2
    條第1項定有明文。查被告行為後，刑法第185條之3於111年
    1月28日修正公布，並於同年月30日施行，修正前刑法第185
    條之3第1項規定：「駕駛動力交通工具而有下列情形之一者
    ，處2年以下有期徒刑，得併科20萬元以下罰金：一、吐氣
    所含酒精濃度達每公升零點二五毫克或血液中酒精濃度達百
    分之零點零五以上。二、有前款以外之其他情事足認服用酒
    類或其他相類之物，致不能安全駕駛。三、服用毒品、麻醉
    藥品或其他相類之物，致不能安全駕駛。」，而修正後之刑
    法刑法第185條之3第1項則規定：「駕駛動力交通工具而有
    下列情形之一者，處3年以下有期徒刑，得併科30萬元以下
    罰金：一、吐氣所含酒精濃度達每公升零點二五毫克或血液
    中酒精濃度達百分之零點零五以上。二、有前款以外之其他
    情事足認服用酒類或其他相類之物，致不能安全駕駛。三、
    服用毒品、麻醉藥品或其他相類之物，致不能安全駕駛。」
    ，經綜合上情比較之結果，修正後之規定並未更有利於行為
    人，應以修正前即被告行為時之刑法較有利於被告，依刑法
    第2條第1項前段規定，本案應適用修正前刑法第185條之3第
    1項規定。
  ㈡按刑法總則之加重，係概括性之規定，所有罪名均一體適用
    ；刑法分則之加重，係就犯罪類型變更之個別犯罪行為予以
    加重，成為另一獨立之罪名。道路交通管理處罰條例第86條
    第1項關於汽車駕駛人，無駕駛執照駕車、酒醉駕車，因而
    致人受傷或死亡，依法應負刑事責任者，加重其刑至2分之1
    之規定，係就刑法第276條之過失致人於死罪，及同法第284
    條之過失傷害（及致重傷）罪之基本犯罪類型，對於加害人
    為汽車駕駛人，於從事駕駛汽車之特定行為時，無駕駛執照
    駕車，因而致人受傷或死亡之特殊行為要件予以加重處罰，
    已就上述刑法第276條及第284條各罪犯罪類型變更之個別犯
    罪行為予以加重，而成另一獨立之罪名，自屬刑法分則加重
    之性質（最高法院99年度台非字第198號判決意旨參照）。
    查被告於本案發生時因原駕照業經遭吊銷，係屬無駕駛執照
    駕車，有公路監理電子閘門系統查詢為憑（見偵卷第77頁）
    ，被告對此亦於庭訊時所自承（見本院卷第39頁）。且被告
    因上開駕駛過失行為，致告訴人受有前述之傷害結果，自該
    當汽車駕駛人，無駕駛執照駕車、酒醉駕車因過失致人受傷
    之構成要件。公訴意旨認被告所為，僅係犯刑法第284條前
    段之過失傷害罪嫌，漏未引用道路交通管理處罰條例第86條
    第1項之加重事由，容有未洽，然其基本社會事實同一，並
    經本院於審理中告知被告及辯護人此部分罪名（見本院卷第
    36頁），無礙於被告及辯護人辯護防禦權之行使，爰依刑事
    訴訟法第300條之規定，變更起訴法條。
　㈢核被告所為，係犯修正前之刑法第185條之3第1項第1款酒後
    駕車公共危險罪，及道路交通管理處罰條例第86條第1項、
    刑法第284條前段之汽車駕駛人，無駕駛執照、酒醉駕車而
    犯過失傷害罪。
　㈣上開2罪間，行為不同，罪名互異，應分論併罰。
　㈤爰以行為人之責任為基礎，審酌被告明知酒精成分對人之意
    識能力具有不良影響，酒後駕駛車輛對一般往來之公眾及駕
    駛人自身皆具有高度危險性，既漠視自己安危，尤枉顧公眾
    安全，而於服用酒類後，其血液中酒精濃度高達百分之0.25
    5，已處於不能安全駕駛動力交通工具之狀態仍駕駛車輛，
    嚴重危害行車安全。考量被告駕駛自用小客車除係無駕駛執
    照駕車又係酒醉駕車，自後撞擊告訴人所駕駛車輛，致告訴
    人受有犯罪事實欄所示之傷害結果；兼衡被告自述高中畢業
    之教育程度、幫忙扶養56年次父親及54年次母親、從事修車
    工作、每月薪水新臺幣2萬多元、經濟狀況普通等語（見本
    院卷第43頁），暨其犯罪動機、目的、手段、違反注意義務
    之程度、告訴人受傷情況、犯罪所生之危害等一切情狀，各
    量處如主文所示之刑，並諭知易科罰金、易服勞役之折算標
    準。
據上論斷，應依刑事訴訟法第299條第1項前段、第300條，道路
交通管理處罰條例第86條第1項，刑法第2條第1項前段、修正前
刑法第185條之3第1項第1款、第284條前段、第41條第1項前段、
第42條第3項前段，刑法施行法第1條之1第1項，判決如主文。
本案經檢察官黃政揚提起公訴，檢察官蔣得龍到庭執行職務。
中　　華　　民　　國　　111 　年　　5 　　月　　31　　日
                  刑事第九庭    法  官  彭國能
以上正本證明與原本無異。
如不服本判決應於收受判決後20日內向本院提出上訴書狀，並應
敘述具體理由；其未敘述上訴理由者，應於上訴期間屆滿後20日
內向本院補提理由書（均須按他造當事人之人數附繕本）「切勿
逕送上級法院」。
告訴人或被害人如不服判決，應備理由具狀向檢察官請求上訴，
上訴期間之計算，以檢察官收受判決正本之日起算。
                                書記官  陳宇萱
中　　華　　民　　國　　111 　年　　5 　　月　　31　　日
附錄本案論罪科刑所犯法條
道路交通管理處罰條例第86條第1項
汽車駕駛人，無駕駛執照駕車、酒醉駕車、吸食毒品或迷幻藥駕
車、行駛人行道或行經行人穿越道不依規定讓行人優先通行，因
而致人受傷或死亡，依法應負刑事責任者，加重其刑至二分之一
。
中華民國刑法第185條之3第1項第1款（修正前）
駕駛動力交通工具而有下列情形之一者，處2 年以下有期徒刑，
得併科20萬元以下罰金：
一、吐氣所含酒精濃度達每公升零點二五毫克或血液中酒精濃度
達百分之零點零五以上。
中華民國刑法第284條前段
因過失傷害人者，處1年以下有期徒刑、拘役或10萬元以下罰金
。